臺灣臺中地方法院刑事判決　　　　　94年度重訴字第1159號
公　訴　人　臺灣臺中地方法院檢察署檢察官
被　　　告　丙○○
選任辯護人　劉家驥　律師
上列被告因擄人勒贖等案件，經檢察官提起公訴（93年度偵續字
第44號），本院判決如下：
    主  文
丙○○幫助共同意圖勒贖而擄人，處有期徒刑陸年，褫奪公權參
年。
    犯罪事實
一、緣丁○○（綽號鋼盔，所涉擄人勒贖部分業經判刑確定）於
    民國九十二年十月中旬即計劃綁架甲○○而為擄人勒贖，並
    於台中市○○路之春水堂餐飲店邀丙○○（綽號小杜）參與
    擄人勒贖，惟丙○○以並無缺錢為由而予以拒絕，然此時丙○○即知丁○○欲擄甲○○勒贖之計劃，而丁○○則要求丙○○幫助找尋作案之人手，丙○○遂基於幫助之犯意，介紹
    乙○○（所涉擄人勒贖部分業經判刑確定）給丁○○，再由
    乙○○連絡林皇文、方于軍（二人所涉擄人勒贖部分均經判
    刑確定）一同參與。於九十二年十月二十六日中午，丁○○
    在台中市○○路與精誠路口，發現甲○○所駕駛之車號3V
    －2899號賓士自用小客車後，因未能聯繫到乙○○，遂以行
    動電話通知丙○○以電話聯絡乙○○前來台中市○○路與精
    誠路口會合，丙○○接續基於幫助擄人勒贖之犯意，以電話
    告知乙○○上旨，乙○○旋即聯繫林皇文、方于軍一同前往
    台中市○○路與精誠路口與丁○○會合，而此時丙○○則自
    行駕車前來，確定乙○○等人有到該處與丁○○碰面後隨即
    離去。嗣於同日十八、十九時許，丁○○與林皇文、乙○○
    、方于軍等人在上開處所會合後，即基於意圖不法所有及未
    經許可持有槍彈、傷害及擄人勒贖之共同犯意聯絡，推由乙○○未經許可持有方于軍當日轉交其於九十一年十一月間，
    受綽號「阿俊」成年男子所託代為保管具有殺傷力之德國制
    式四五手槍一支（槍枝管制編號：0000000000 ）及子彈七
    顆，而方于軍則未經許可持有綽號「阿俊」所託代為保管具
    有殺傷力之巴西制式九二手槍一支（槍枝管制編號000000
    0000）及子彈十七顆，與林皇文共同在甲○○所停放車號
    3V－2899號賓士自用小客車處附近盯住埋伏。
二、迄九十二年十月二十六日二十一時三十分許，甲○○用餐完
    畢正前往台中市○○路、精誠路口，欲駕駛其所有之車號3V
    －2899號賓士自用小客車時，乙○○及方于軍即分別持前述
    槍、彈與林皇文一同走向甲○○，乙○○向甲○○亮槍後，
    旋將甲○○強推押上甲○○所有之前開自用小客車，由方于
    軍坐於右前座，乙○○則持槍並拉扯甲○○上衣，將之蓋於
    其頭部後推壓在右後座，乙○○遂坐於左後座，有時則趴在
    甲○○身上，並由林皇文駕駛上開賓士自用小客車迅速離去
    ；於車行途中乙○○復以撒隆巴斯之膠帶將甲○○雙眼矇住
    ，乙○○有時並用手肘毆打甲○○頭部脅迫甲○○好好配合
    ，並於行經國道四號高速公路往清水路段時，由方于軍往窗
    外連開二槍以示威脅，嗣即將甲○○載往台中縣神岡鄉○○
    村○○路八十號林皇文住處後方之鐵皮屋藏匿拘禁。
三、在車行往林皇文住處路途間，乙○○即以電話告知丁○○：
　　「其等已擄獲甲○○」，丁○○隨即以電話告知丙○○，要
　　丙○○開車前來載伊，丙○○遂駕駛自己所使用之車牌8889
　　－FX號BMW自小客車於當日晚上二十二時至二十四時間之某
    時，至丁○○位在台中市○○○街住處搭載丁○○趕往台中
    縣神岡鄉○○村○○路八十號林皇文住處後方之鐵皮屋（丙○○先開車載丁○○至國道四號交流道，再由乙○○前來引
    導至林皇文住處），由丁○○確認擄人結果及與乙○○等人
    商談後續勒贖細節；而丙○○與丁○○到達該鐵皮屋後，亦
    進入鐵皮屋並知悉已擄得甲○○（當時甲○○眼睛矇住膠帶
    ）後，遂步行至該鐵皮屋前方客廳，之後即先自行駕車返家
　　。而丁○○、林皇文、乙○○、方于軍等人為迫使甲○○交
　　付贖款，竟基於共同傷害之犯意聯絡，脅迫甲○○不得出聲
    ，並以棒球棒及拳頭毆打甲○○之大腿、臀部、肩膀及嘴巴
　　等處，致甲○○受有臀部及兩側大腿瘀傷之傷害，逼問甲○○究能交出多少贖款，經討價還價後，逼迫甲○○交出新台
　　幣（下同）一千五百萬元，甲○○為求活命，不得已而同意
　　。
四、翌日即九十二年十月二十七日上午，在林皇文、乙○○、方
    于軍等人監視威脅下，甲○○以其行動電話通知其妻陳珮玟
　　，表示其已被人綁架勒贖，趕緊籌備現金一千五百萬元，不
　　得報警；並先後於同日十一、十二時許，再以行動電話詢問
　　陳珮玟籌款情形，並催促陳珮玟儘快籌足一千五百萬元。而
　　乙○○為免電話遭監聽而曝露行蹤，遂於同日中午，打電話
　　給丙○○，請丙○○前來林皇文住處搭載其外出，以便在車
　　行途中與甲○○之妻陳珮玟聯繫贖款事宜，而丙○○即於同
    日中午約一時許開車抵達林皇文上開住處，並搭載乙○○後
    即開車在道路上隨意行駛，而於車行途中，乙○○即打電話
    連繫陳珮玟，惟因陳珮玟於二十七日十三、十四時許僅籌到
    現金一千萬元，經陳珮玟與乙○○討價還價後，同意先以一
    千萬元贖款放人，乙○○並要求陳珮玟準備兩個袋子（手提
    袋），各分裝五百萬元，且必須駕駛甲○○表弟王家祥所有
    之紅色BMW廠牌車號R7－7700號自用小客車，再依指示之方
    式交付贖款。陳珮玟遂依乙○○指示，獨自駕駛上開紅色車
    牌R7－7700號自用小客車，沿國道四號高速公路往清水方向
    行駛，至八公里處時，將車停於路旁，並打開二個車門及後
    行李箱蓋，約二分鐘後再繼續前進，看到黃色警告標示後停
    下一分鐘，再往前至五公里處，下車往前走十步，再將前述
    一千萬元贖款往橋下丟後即駕車離去。而上開贖款則由乙○○在丙○○之車上，以行動電話通知丁○○，再由林皇文駕
    車載丁○○前往該處橋下取贖後朋分贖款；丁○○取得其應
    得贖款後，由林皇文、方于軍將甲○○押載至大肚山台中榮
    民總醫院往都會公園方向之東大路旁產業道路，並於九十二
    年十月二十七日十五時許，將甲○○釋放，揚言剩下之五百
    萬元，爾後再聯絡交款。
五、丁○○等人取得贖款一千萬元並分贓後，即由丁○○於同日
    晚間，至丙○○位在台中市○○路五六０號十五樓之九之樓
    下，欲將其所分得之贓款分紅予丙○○，惟丙○○則僅要求
    返還丁○○先前之欠款，丁○○遂將其中的二十七萬元交予
    丙○○，以作為返還積欠丙○○之欠款。
六、甲○○釋放後於九十二年十月二十八日下午，向台中市警察
　　局報案，由該警察局成立專案小組，由臺灣臺中地方法院檢
　　察署檢察官指揮台中市警察局第一分局刑事組會同刑事警察
　　局偵四隊三組人員偵辦；而於九十二年十一月七日二十二時
　　四十九分許，在臺中縣神岡鄉○○村○○路八十號林皇文住
　　處，查獲林皇文並扣得其所有於九十一年六月間，在台中市
　　向綽號「阿貴」成年男子所購得之捷克制式九○手槍一枝（
    槍枝管制編號：0000000000）、子彈五顆及彈匣一只（此部
    分現由臺灣高等法院臺中分院審理中）；以及其所有之棒球
    棒二支、行動電話一支（序號：0000000000000號）；並由
    檢察官簽發拘票，於九十二年十一月七日二十三時三十分許
    ，在臺中市○區○○路二段九十二號柏尼撞球場拘獲丙○○
    、方于軍、丁○○、乙○○，並扣得丁○○所有行動電話
     一支（NOKIA牌6100型）及勒贖剩餘贓款三萬元，乙○○勒
     贖剩餘贓款三十萬元，方于軍勒贖剩餘贓款四萬元及查扣
     丙○○當日所使用之前述車牌8889－FX號BMW自用小客車；
     並於翌日即九十二年十一月八日零時五十分許，搜索丙○○所使用之上開車號8889－FX自用小客車，在該車內右前
     座椅背置物袋內，查獲方于軍所持有並攜帶藏匿在該處之
     上開德國制式四五手槍一枝、子彈七顆及彈匣一只，在該
     車右後方腳踏板下查扣巴西制式九二手槍一枝、子彈十五
     顆及彈匣一只。警方復偕同丁○○前往取得贖款之橋下附
     近查扣裝各五百萬元之手提袋二只。
七、案經甲○○訴由臺中市警察局第一分局報請臺灣臺中地方法
    院檢察署檢察官偵查起訴。
    理  由
一、證據能力方面之說明
    被告之選任辯護人以被告以外之人（指丁○○、乙○○、林
    皇文、方于軍四人）在司法警察處所製作筆錄，認無證據能
    力。公訴人則以下列理由，認為乙○○、方于軍、林皇文、
    丁○○等人在司法警察詢問時之供述證據方法有證據能力：
　　１、共犯乙○○、方于軍、林皇文、丁○○於偵查中檢察官
    訊問時均先詢問其等在司法警察詢問之筆錄、其等警詢所供
    述，司法警察在詢問過程中有無刑求，其四人均答以沒有刑
    求等語，此亦有證人即製作同案被告乙○○警訊筆錄之警員
    張又升、謝錫寬二人到庭結證屬實在卷，而共犯乙○○、方
    于軍、林皇文、丁○○四人於其等在臺灣臺中地方法院檢察
    署92年度偵字第21657號擄人勒贖等案件在法院羈押審訊中
    、該案起訴後審理中（台灣台中地方法院93年度重訴字第96
    號）均無供述其等上開警詢所供述之筆錄，係出於非自由意
    思下所為之供述。２、又共犯乙○○、方于軍、林皇文、丁○○四人於司法警察詢問之筆錄其等警詢時所供述，均有依
    法全程連續錄音，共犯四人當時並無意識不清之情形，此亦
    有警詢錄音帶在卷可按，亦符合刑事訴訟法第一百零一條第
    一項前段所定要件，而無該條第二項情形。３、從而共犯之
    被告乙○○、方于軍、林皇文、丁○○之自白及不利於共犯
    之供述係出於其等自由意思下所為之被告本人之供述，並非
    被告以外之人之供述，依刑事訴訟法第一百五十六條第一項
　　規定，自有證據能力。而共犯方于軍、林皇文、乙○○、丁○○其後於司法警察詢問、檢察官訊問時，反而明確指明被
　　告丙○○未涉本案，所為之供述反覆不一，應係事後迴護被
　　告丙○○之詞，不足採信。共犯方于軍、乙○○、丁○○警
　　詢中之陳述，顯有特別可信如上所述補強證據之情形，並為
　　證明上述人犯罪存否所必要，應得以作為認定為被告丙○○
　　犯罪之證據。本院則認：刑事訴訟法第一百五十九條第一項
    規定：被告以外之人於審判外之言詞或書面陳述，除法律有
    規定者外，不得作為證據。同法第一百五十九條之二規定：
    被告以外之人於檢察事務官、司法警察官或司法警察調查中
　　所為之陳述，與審判中不符時，其先前之陳述具有較可信之
　　特別情況，且為證明犯罪事實存否所必要者，得為證據。從
    而本案共犯丁○○、乙○○、方于軍、林皇文四人於警詢之
    陳述是否有證據能力，端視其等所為之供述，係以被告之身
    分，或係共犯（即被告以外之人）之身分所為，且是否符合
    刑事訴訟法第一百五十九條之二之規定。查本案共犯丁○○
    、乙○○、方于軍、林皇文四人於上開警詢之陳述，有係以
    被告之身分而為，即就自己涉案部分所為之陳述，其證據能
    力之有無，自應依被告之自白有無證據能力而為判斷，與本
    案無涉。至於丁○○、乙○○、方于軍、林皇文四人於上開
    警詢之陳述，係就他人（指本案被告丙○○）涉案部分所為
    之陳述，應係以共犯之身分而為，即應依刑事訴訟法第一百
    五十九條之二之規定而為判斷。而查，有關此部分，因丁○○、乙○○二人於本院所證述（參本院卷第141至160頁）之
    內容與渠等警詢所陳述之內容不符，且經公訴人聲請勘驗共
    犯丁○○、乙○○二人之警詢錄音帶，亦與上開警詢筆錄之
    記載大致相符，且係在丁○○、乙○○二人歷經多次詢問及
    彼此在庭聽聞相互間之說詞（即渠等為被告之歷審案件）及
    被告丙○○多次前往監所會面之前之陳述，故認具有較可信
    之特別情況，且為證明被告丙○○犯罪事實存否所必要，從
    而本院認丁○○、乙○○二人上開警詢就被告丙○○部分之
    陳述應有證據能力（至於其證明力則另論於下）。至於方于
    軍、林皇文二人之警詢陳述，則因公訴人未聲請傳喚渠二人
    作證，且亦未聲請勘驗渠二人之警詢錄音帶，則自與刑事訴
    訟法第一百五十九條之二之規定不符，本院認方于軍、林皇
    文二人之警詢筆錄則無證據能力，此合先敘明。
二、訊據被告丙○○固坦承於九十二年十月二十六日下午幫丁○○打電話聯絡乙○○，並知悉丁○○與乙○○、林皇文、方
    于軍有在該處會合、同日晚間十一時許，依丁○○之指示駕
    車載丁○○前往林皇文住處，有看到乙○○及甲○○在該處
    、十月二十七日中午，有開車至林皇文住處搭載乙○○，而
    乙○○有在車上聯絡他人談及金錢及交款之方法，再由乙○○以行動電話聯絡丁○○去拿錢、丁○○有於當日晚上找他
    ，並給他二十七萬元等情，然矢口否認有何犯行，辯稱：我
    之所以會打電話給乙○○，是因丁○○打電話給乙○○打不
    通，但是並不知道是什麼事情，而會看到他們在該處，是我
    要去吃飯的時候經過公益路，有看到丁○○的車子停在那邊
    ，我就停下來與他們打招呼。我與丁○○、乙○○三人常常
    聚會，幾乎從案發前每天都會聚會。對於他們於當日晚間綁
    架甲○○的事我不清楚。而當天晚上十一點多丁○○沒有車
    ，希望我去載他，我就到他住處載他，他上車時先打電話跟
    人家聯絡，之後就告訴我往神岡方向走，到了之後我才知道
    那是林皇文住處，我與甲○○不熟，有見過面，而我看到他
    時就知道他是阿朗，我問他們為何將甲○○帶回來但沒有人
    理我，我就到前面的客廳，坐一下之後就自己一個人離開。
    而十月二十七日中午乙○○打電話給我要向我借車，我說不
    方便，他說我們一起去吃飯，我說好，並且開車直接到林皇
    文神岡住處載他，約一點到達，他坐在我右側副駕駛座位置
    。在車上只有我們二人，有聽到他在與人家講金錢及交款方
    法，但沒有注意聽是多少錢，到最後他才與丁○○連絡，好
    像叫丁○○去拿錢，我說不關我的事情，約三點左右將乙○○放下車，結果我們沒有去吃飯，我們中間也都沒有下車。
    而當天晚上丁○○先打電話給我知道我在家，就叫我下去，
    丁○○說他有處理一筆債務有拿到錢，問我要不要分紅，我
    說我不需要，只要他欠我的錢還我就好，他就還我二十七萬
    元，我是事後才知道這筆錢就是甲○○的這筆錢，我不知道
    是贓款，而之後在我車上查扣的槍彈，後來才知道是方于軍
    的云云。經查：
（一）被害人甲○○遭同案被告丁○○、林皇文、乙○○、方于
      軍等人共同持槍擄人、傷害、勒贖及取款之事實，業據被
      害人甲○○、陳珮玟於司法警察詢問、檢察官訊問時陳述
　　　明確，復有被害人甲○○所提出之中國醫藥大學附設醫院
　　　診斷證明書附卷可稽，以及乙○○、方于軍持以擄人之上
　　　開槍彈、陳珮玟付贖款所使用之手提袋二只、林皇文等人
　　　用以傷害被害人甲○○之棒球棒二支扣案可佐，以及檢察
　　　官履勘拘禁被害人甲○○之現場履勘筆錄及現場照片等存
　　　卷可稽，而上開扣案槍彈經內政部警政署刑事警察局鑑驗
　　　結果，德國制式四五手槍一支（槍枝管制編號0000000000
　　　號），係德國HK廠USP COMPACT型口徑0.45吋制式半自動
　　　手槍，經檢視，槍號遭磨滅，經電解腐蝕法重現結果，因
　　　磨滅過深，無法重現，機械性能良好，可擊發口徑0.45吋
　　　制式子彈，認具殺傷力；點四五子彈七顆，均係口徑0.45
　　　吋制式子彈，認均具殺傷力；巴西制式九二手槍一支（槍
　　　枝管制編號：0000 000000號），係巴西TAURUS廠PT 99AF
　　　型口徑9mm制式半自動手槍，槍號為TNC 53747，槍管內具
　　　六條右旋來復線，機械性能良好，可擊發口徑9mm制式子
　　　彈，認具殺傷力；制式九二子彈十五顆，均係口徑9mm 制
　　　式子彈，認均具殺傷力，此有內政部警政署刑事警察局九
　　　十二年十一月八日刑鑑字第○九二○二一三○三六號槍彈
  　　鑑定書一份附卷可稽，而同案被告丁○○、乙○○、方于
　    軍、林皇文四人所涉上開罪嫌，亦經臺灣高等法院九十三
      年度上訴字第九二五號、最高法院九十四年度台上字第二
      一四八號判決確定，有上開判決書可參。
（二）被告確有幫助同案被告丁○○等四人為下列幫助擄人勒贖
　　　之犯行：
　１、於案發前，丁○○與丙○○在春水堂聚會，即知丁○○欲
    綁架甲○○以進行勒贖之計劃，丙○○並介紹乙○○給丁○○以便執行擄人勒贖計劃：
　　被告丙○○雖辯稱，我與丁○○、乙○○三人常常聚會，幾
    乎從案發前每天都聚會，當天的聚會是什麼事情我不記得了
    ，但是我確定並沒有與他們提過討債的事情，也沒有委託討
    債的事情，而案發前丁○○與乙○○、方于軍本來即認識，
    並非我介紹云云（本院卷第37頁）。惟查，同案被告丁○○
    於警詢證稱：（被害人甲○○向警方報稱於九十二年十月二
    十六日二十一時三十分在台中市○區○○路與公益路口遭三
    名持槍擄人勒索案件是何人所為？）是我與小杜（丙○○）
    、阿順（乙○○）、小方（方于軍）、皇文（林皇文）等人
    所犯下的。剛開始是由我計畫要「綁架」甲○○，後來和小
    杜商量，過幾天後就要下手，一開始我分配到盯住對象甲○○，因為我和小杜二人與甲○○互相認識所以才決定由不認
    識的人出面下手綁架，小杜聯絡阿順參與其他人都是阿順找
    來的等語；另同案被告乙○○於警詢證稱：（當時參與該擄
    人勒贖共有幾人？）除了我之外還有林皇文、丁○○、方于
    軍、丙○○等五人。該案是由「鋼盔」（丁○○）提議說要
    收「債款」等語；而同案被告林皇文於檢察官偵訊（93年偵
    續字第44號卷第62頁）亦證稱：（見過在庭的丙○○幾次？
    ）約三、四次，在春水堂委託討債那一次及丙○○在丁○○
    開車到我家鐵皮屋那一次及漢口路的泡沫紅茶店等語，均與
    被告所辯不符。雖丁○○於本院具結證稱：在案發前我與被
    告談論過一次我要向甲○○討回債務一次，是在春水堂喝茶
    時提到，丙○○介紹我與乙○○認識，因為乙○○是討債公
    司的人，但是否那次我忘了，後來都是我與乙○○連絡（本
    院卷第141頁），而將綁票計劃解釋成是討債計劃，並與乙○○、林皇文上開說詞相互呼應。惟查，丁○○製作上開警
    詢筆錄時，有經全程錄音，而其中針對「計劃」亦有下列與
    員警之對話：「（林嫌，指丁○○）這個案件本身，我是只
    計劃。員警：一開始是：：：剛開始，由我計劃？林嫌：嗯
    。員警：計劃呢？林嫌：計劃？員警：要綁票？林嫌：嗯。
    員警: （綁票什麼人？）林嫌：甲○○。後來和小杜商談，
    小杜商談，過幾天後就決定。」（本院卷第82頁），故丁○○於警詢所指之上開計劃應係指「綁票」計劃，且丁○○於
    當日經移送地檢署由檢察官複訊時，經檢察官提示上開警詢
    筆錄，其亦有對警詢筆錄諸多部分作更正，惟仍於檢察官偵
    訊時供稱：（綁架甲○○擄人勒贖一千萬是誰提議的？）一
    開始是我起頭的，因為之前我幫甲○○收一筆一千二百萬的
    帳款，但他只給我二萬元，我認為照行情應該分給我三至四
    成。（警訊筆錄是否實在？）有些不實在，第二頁第十四行
    實情是我、林皇文、乙○○、方于軍四人所犯的，一開始我
    有找丙○○，但他不同意參加，他說他不缺錢等語（92偵
    21657號卷第110頁），亦再次就丙○○知悉丁○○之綁票計
    劃一節而為陳述。另同案被告乙○○及林皇文雖均證稱是向
    甲○○「討債」，惟甲○○與丁○○間確無債務存在，此據
    甲○○陳述明確，而丁○○於檢察官訊問時亦供稱：甲○○
    沒有欠我錢等語（93偵續字第44號卷第65頁），且一般欲對
    他人討債，至少亦須持有他人所簽發之字據（如借據、本票
    或欠款條等），始可能使討債之人相信確有欠款一事，且可
    使欠債者相信債主確有委託討債之人前來討債，並使討債之
    人於取得欠款後得以交還字據，惟丙○○、乙○○等人從未
    見過甲○○所簽發之任何字據，渠等又如何相信是甲○○積
    欠丁○○債務而幫忙及前往執行「押人討債」？而被告丙○○亦自承，平常並無幫人家討債等語（本院卷第167頁），
    則何以丁○○會想找被告幫其「討債」，亦有可疑。另乙○○確係由被告丙○○介紹予丁○○一節，亦據丁○○證述如
    上，且其於本院審理時亦稱：（為何想包紅包給他（指被告
    ）？）因為我向他借錢都沒有算利息，加上這次「介紹」乙○○幫我討債的事情，所以才想包紅包給他等語（本院卷第
    151頁），顯見被告所辯實無足採，堪信於九十二年十月二
    十六日案發前，丁○○與丙○○在春水堂聚會，即知丁○○
    欲綁架甲○○以進行勒贖之計劃，而丙○○仍介紹乙○○給
    丁○○以便執行擄人勒贖計劃，其有幫助之犯意及犯行應可
    認定。
　２、於九十二年十月二十六日下午，丁○○發現甲○○之賓士
　　牌自用小客車停於台中市○○路與精誠路口時，即電請丙○○打電話連絡乙○○等人至台中市○○路與精誠路口會合，
    ，而丙○○明知渠等欲執行擄人勒贖計劃，惟仍基於幫助之
    犯意而打電話連繫乙○○前來：
　　被告丙○○亦於警、偵訊及本院均坦承確有幫丁○○打電話
　　聯絡乙○○一事（92年偵字第21657號卷第12頁、180頁、本
　　院卷第37頁），惟辯稱不知他們要做何事云云。經查被告此
　　部分幫助打電話聯絡之行為，亦據同案被告丁○○、乙○○
　　等人證述屬實。雖被告辯稱不知他們要做何事，惟同案被告
　　丁○○於警詢證稱：我於九十二年十月二十六日中午十二時
　　許看到甲○○的車子3V-2899號，於是就以我妹的名字新申
　　請的電話0000000000撥打0000000000號通知小杜，告知甲○○的車子位置，由小杜聯絡負責下手綁架甲○○的人可以行
    動了等語，而丁○○於本院亦具結證稱：（你在電話中如何
    告訴被告？）我說要討債的人找到了，叫他（指丙○○）快
    點打電話給他（指乙○○），請他打電話給我等語（本院卷
　　第142頁），亦明確證稱確有告知丙○○急電乙○○之事由
　　。而參諸丁○○與丙○○甫於案發前在春水堂聚會時，即知
　　丁○○欲綁架甲○○以進行勒贖之計劃，丙○○並介紹乙○○給丁○○以執行擄人勒贖犯行，則其又何以會不知丁○○
    急著找乙○○係為何事？且丙○○於連繫乙○○前去台中市
    ○○路與精誠路口與丁○○會合後，尚於同日晚間至上址確
    定乙○○等人有到該處與丁○○碰面，此亦據被告自承在卷
    ，則顯然其對此亦相當在意，若其與本案毫無干係，又何以
    如此？
　３、於九十二年十月二十六日晚間，乙○○通知已擄得甲○○
　　後，丁○○隨即電請丙○○至其住處搭載丁○○至林皇文住
    處鐵皮屋確認被綁之人是否甲○○，及由丁○○與乙○○等
　　人商討勒贖細節：
　　被告丙○○亦自承當時確實有載丁○○至林皇文上開住處，
　　且有看到甲○○等語（本院卷第41頁），惟辯稱：是當晚十
　　一點多，丁○○沒有車，希望我過去載他，我當時也不知道
　　去那裡，後來到下神岡交流道後乙○○出來等，我到那邊才
　　看到乙○○，丁○○叫我跟著乙○○的車走、我在該處待了
　　十幾分鐘，後來就自己一個人開車離開，丁○○留在那邊，
　　因為我當初問為何將甲○○帶回來，但沒有人理我，就將我
　　帶到前面的客廳，我坐一下之後認為不關我的事情，我就走
　　了云云。惟查，證人丁○○於檢察官偵訊時證稱：（你要丙○○載你到神岡鄉鐵皮屋時你如何跟他說？）我跟他說要去
　　找甲○○討債，且要去找乙○○等語（93年偵續字第44號卷
　　第65頁），而參諸一般要向人借車或請人前來搭載，焉有不
　　告知目的，尤其又在深夜時分，則被告辯稱不知做何事云云
　　，顯係避重就輕。另丁○○於本院證稱：（檢察官問：為何
　　你不自己開車去？）我沒有乘坐計程車的習慣云云（本院卷
    第144頁），惟查，擄人勒贖係重大犯罪，一般擄人勒贖者
　　，均惟恐他人知悉，尤其又在犯案期間，即便是自己要好的
　　朋友亦會避免使其知悉而洩漏行蹤，惟丁○○竟會無忌於丙○○知悉其與乙○○等人綁架甲○○之事，而請丙○○搭載
　　其前往人質藏匿處，又讓丙○○進入鐵皮屋而得知甲○○被
　　渠等綁架一事，則若丙○○確與本案毫無瓜葛，丁○○等人
　　又何以會如此為之？
　４、於九十二年十月二十七日中午，由乙○○電請丙○○駕車
　　至林皇文住處搭載其外出，以便乙○○在車上連絡付贖及取
    款事宜，而丙○○亦駕車搭載乙○○，並由乙○○在車上連
    絡甲○○之配偶陳珮玟準備款項及付贖事宜，及連絡丁○○
    前去取贖事宜，時間長達一個半至二個小時：
    被告丙○○亦坦承確有前往林皇文上開住處搭載乙○○，並
    由乙○○在車上與人談到金錢及繳款方式，及由乙○○在車
    上叫丁○○去拿錢一節（本院卷第43頁），惟辯稱：當天中
    午乙○○打電話給我要向我借車，我說不方便，他就問我吃
    飽了沒有，我說還沒，他說我們一起去吃飯，我就說好，並
    且開車直接到之前林皇文神岡住處去載乙○○，約下午一點
    多到達，車上就只有我們二人，乙○○坐我右側副駕駛座位
    置，在車上我不是很注意聽，只有聽到他在與人家講金錢及
    繳款方法，但是我沒有聽金錢是多少錢，是到最後他才與丁○○聯絡，好像叫丁○○去拿錢，因為他叫我載他，我說不
    關我的事情，我不能再載你，我於下午三點左右，在大雅路
    的一間便利商店前將乙○○放下車，因為我聽乙○○講電話
    內容越聽越奇怪，後來也沒有與他去吃飯就放乙○○下車，
    乙○○在車上約一個半小時，我們中間都沒有下車云云。而
    查，證人乙○○亦證稱當時確有打電話叫丙○○前來載伊，
    且於車上有打電話給被害人甲○○之妻子陳珮玟一節，惟另
　　證稱：我是打電話給丙○○，因為我沒有車子，所以請丙○○載我，我是說我要去找我朋友，我當時是說要去向朋友借
    車，不然如何帶人回來。（檢察官問：當時你如何告訴丙○○，何原因請他到鐵皮屋載你？）我說我要到市內找朋友，
    看他方不方便來載我。（檢察官問：你要去市內找那位朋友
    ？做何事？）我告訴丙○○先載我到市內，我電話邊打邊聯
　　絡。我本來要向朋友借車，但是朋友手機不通、九十二年十
　　月二十七日中午有打電話給丙○○請他過來到林皇文家，當
    時他說他在睡覺，要等一下，我說我找不到車，叫他馬上過
　　來，他就答應了，沒有推辭，馬上答應。而丙○○從載我到
　　我下車約一個多小時，這一個多小時都在打電話聯絡我朋友
　　，因為聯絡不上所以一直打，車上也聯絡陳珮玟。丙○○一
　　個多小時內駕車都沒有停，我叫他載我到公益路那邊。丙○○當時是否吃過飯，我不知道。後來丙○○在車上說他有事
　　情，所以將我載到大雅下車云云，此係二人經隔離訊問後之
　　各自陳述，所述內容有所出入，即就當時乙○○請丙○○前
　　來搭載的原因、丙○○放乙○○下車的原因，二人所述不符
　　，顯然證人乙○○就此部分之證詞有所迴護被告，而被告所
　　辯亦不足採。且查，擄人勒贖係重大犯罪，一般擄人勒贖者
　　，均惟恐他人知悉，尤其又在犯案期間，惟乙○○竟亦會無
    憚於丙○○知悉其與丁○○等人綁架甲○○之事而請丙○○
　　前來搭載，又於車上大張旗鼓的打電話連絡被害人配偶付贖
　　方式及連絡丁○○前往取款，完全不怕被告知悉，此亦顯然
　　悖於常理。而被告丙○○於前一日晚間即曾至該處，並見乙○○等人綁架甲○○，且依其所述，其當時尚質問綁架甲○○的原因，惟卻無人理他，故他才一人獨自離開，惟於次日
　　由乙○○電請其前來搭載外出時，竟又應允，此亦有悖常情
　　事理。而被告既在車上聽聞乙○○連絡被害人配偶有關付贖
　　之情事，及連絡丁○○前去取款之情事，惟竟讓乙○○在其
　　車上連絡長達一個半至二個小時之久始讓乙○○下車，此亦
　　難想像，何況更與一開始乙○○所稱是要一起去吃飯的目的
　　不符。
　５、此外，參諸九十二年十月二十七日晚間，丁○○於分得贖
　　款之後，隨即至丙○○位於台中市○○路之住處，欲分贓款
　　予丙○○，此亦據被告於本院自承：丁○○當時說他要到一
　　筆錢，問我要不要吃紅，我說不要，只要將借款二十七萬元
　　還給我等語，此亦與共犯丁○○所述大致相符，則若丙○○
　　於本案並無任何助力，丁○○又為何於取得贖款後，即立即
　　至丙○○住處欲分紅予丙○○？並佐以被告自承，我們常常
　　聚會，幾乎從案發前每天都會聚會，當時一起的有丁○○、
　　乙○○及我三人等語（本院卷第37頁），並參諸於九十二年
    十一月七日二十三時三十分許，在臺中市○區○○路二段九
    十二號柏尼撞球場拘獲丙○○時，同時亦拘獲方于軍、丁○○、乙○○，並扣得丁○○勒贖剩餘贓款三萬元，乙○○勒
    贖剩餘贓款三十萬元，方于軍勒贖剩餘贓款四萬元及查扣丙○○當日所使用之前述車牌8889－FX號BMW牌自小客車；並
    於翌日即九十二年十一月八日零時五十分許，搜索丙○○所
    使用之上開車號8889－FX自用小客車，在該車內右前座椅背
    置物袋內，查獲方于軍所持有並攜帶藏匿在該處之上開德國
    制式四五手槍一枝、子彈七顆及彈匣一只，在該車右後方腳
    踏板下查扣巴西制式九二手槍一枝、子彈十五顆及彈匣一只
    ，顯見被告於案發前、後均與丁○○、乙○○、方于軍等人
    密切接觸，而方于軍亦相當放心將上開槍彈置於丙○○之車
    上，顯見渠等關係之密切，更顯見被告確有幫助渠等擄人勒
    贖之動機。
三、綜上所述，本案被告丙○○於案發前即知擄人勒贖之計劃，
    復介紹實際執行擄人勒贖之乙○○予丁○○，再由乙○○聯
    絡林皇文、方于軍加入，而於九十二年十月二十六日下午，
    丁○○發現甲○○之賓士自用小客車停於台中市○○路與精
    誠路口時，即電請丙○○打電話連絡乙○○等人至台中市○○路與精誠路口會合，而丙○○亦幫忙打電話連繫乙○○前
    來，又於九十二年十月二十六日晚間，乙○○通知已擄得甲○○後，丁○○隨即電請丙○○前至其住處搭載丁○○至林
    皇文住處鐵皮屋確認被綁之人是否甲○○，及由丁○○與乙○○等人商討勒贖細節，再於九十二年十月二十七日中午，
    由乙○○電請丙○○駕車至林皇文住處搭載其外出，以便乙○○在車上連絡付贖及取款事宜，而丙○○亦駕車搭載乙○○，並由乙○○在車上連絡甲○○之配偶陳珮玟準備款項及
    付贖事宜，及連絡丁○○前去取贖事宜，時間長達一個半至
    二個小時，且於事後亦取得丁○○所交付，為其擄人勒贖所
    取得款項中之二十七萬元，且於案發前後均與丁○○、乙○○、方于軍等人密切來往，則本案雖無直接證據足以證明被
    告丙○○有參與本件擄人勒贖構成要件之行為，及有與丁○○、乙○○、林皇文、方于軍等人係基於共同犯意之聯絡，
    惟亦足以認定被告確有幫助丁○○、乙○○等人為上開擄人
    勒贖之犯行，是本案事證明確，被告犯行洵堪認定。
四、查被告丙○○以幫助之意思，從事擄人勒贖構成要件以外之
    行為，核其所為，係犯刑法第三十條第一項、第三百四十七
    條第一項之幫助擄人勒贖罪，並依幫助之規定減輕其刑。公
    訴人認被告所為，係與同案被告乙○○、方于軍、林皇文、
　　丁○○等人彼此之間有犯意聯絡及行為分擔之關係，而認係
  　共同正犯，此部分尚有誤會，併此敘明（詳下述五）。爰審
    酌被告丙○○雖未與同案被告乙○○、方于軍、林皇文、丁○○等四人基於共同犯意之聯絡及行為之分擔而為本案擄人
　　勒贖犯行，惟其明知上開丁○○欲對甲○○擄人勒贖，仍基
　  於幫助之意思介紹乙○○予丁○○，且幫忙聯絡乙○○等人
    到場擄人、開車搭載主謀丁○○至林皇文神岡住處確認綁架
    之對象、且又開車搭載乙○○以使其於車上連繫勒贖及取款
    事宜，所為幫助之行為繁多及重大，惡性非輕，對於被害人
    及其家屬造成極度之恐慌與不安，嚴重破壞社會治安，犯後
　　復飾詞卸責，毫無悔意，爰量處如主文所示之刑，並認有褫
　　奪公權之必要，而宣告褫奪公權參年，以資儆警。另按「共
    同正犯因相互間利用他人之行為，以遂行其犯意之實現，本
　  於責任共同之原則，有關沒收部分，對於共犯間供犯罪所用
    之物，自均應為沒收之諭知。惟幫助犯僅係對於犯罪構成要
    件以外行為為加工，並無共同犯罪之意思，自不適用該責任
    共同原則，對於正犯所有供犯罪所用之物或犯罪所得之物，
    亦為沒收之諭知」，最高法院著有89年度台上字第6946號判
    決可資參照。從而經警扣得犯本件擄人勒贖案所用具有殺傷
    力之德國制式四五手槍一支（槍枝管制編號：0000000000號
    ，含彈匣一個）及點四五制式子彈七顆，雖係違禁物，以及
    扣案之棒球棒二支雖係供本案擄人勒贖犯罪所用之工具，惟
    此部分既無證據證明被告丙○○確知同案被告林皇文等人係
    以持槍方式為擄人勒贖及傷害被害人，則被告丙○○自不負
    此部分責任（理由詳下述五），從而此部分自不得於本案諭
    知沒收，附此敘明。
五、公訴意旨另以：查本案被告丙○○對其餘共犯乙○○、方于
    軍、林皇文、丁○○帶前開槍枝綁架被害人以擄人勒贖一情
　　事前知悉，且事前謀議、事中參與、事後為分贓行為，即係
　　與其餘共犯丁○○、乙○○、方于軍、林皇文間有共犯關係
　　，以自己犯罪之意思而與之為擄人勒贖犯意聯絡及分擔，亦
　　應擔負刑責，論以擄人勒贖罪之共犯。被告丙○○與其餘共
　　犯乙○○、方于軍、林皇文、丁○○確有勒贖之犯意聯絡，
　　並為擄人及勒贖行為之分工，其等為達擄人勒贖之目的而分
　　由共犯乙○○、方于軍攜帶槍彈，並由共犯林皇文提供拘禁
　　場所及球棒，且為達勒贖價額而對被害人實施傷害犯行，其
　　有擄人勒贖之犯罪嫌疑，洵可認定。從而認被告丙○○與同
　　案被告丁○○、林皇文、乙○○、方于軍等人有犯意聯絡及
    行為分擔，應係共同正犯，故係犯刑法第三百四十七條第一
    項之擄人勒贖罪、第二百七十七條第一項之傷害罪及槍砲彈
    藥刀械管制條例第七條第四項、第十二條第四項之無故持有
    制式手槍及子彈罪嫌等語。惟按犯罪事實應依證據認定之，
　　無證據不得認定犯罪事實，刑事訴訟法第一百五十四條第二
　　項定有明文。次按「在犯罪者實施犯罪行為前有所參與，其
　　參與者之行為究竟認為從犯之行為，抑應認為共同正犯之行
　　為，應視左列情形而定：一、他人已決意犯罪，如以犯罪意
　　思助成其犯罪之實現者，或與以物質上之助力（如貸與兇器
　　而為有形之幫助行為），或與以精神上之助力（如頌揚犯罪
　　行為或預祝其犯罪成功而為無形之幫助行為），皆為從犯，
　　他人犯罪雖已決意，若以犯罪意思促成其犯罪之實現，如就
　　犯罪實行之方法犯罪實施之順序而有所表示，應認為共同正
　　犯，不能認為從犯，蓋在如斯情形之下，其表示之意見已構
　　成犯罪者實施犯罪行為之內容，不啻加工於犯罪之實現也。
　　二、上述之「助成」及「促成」情形，應以程度之高低（程
　　度高為正犯，程度低為從犯）及其行為是否構成實施犯罪行
　　為之內容為標準，最高法院二十四年度總會決議（一二）可
　　資參照。又按共同正犯不限於事前有協議，即僅於行為當時
　　有共同犯意之聯絡者亦屬之。再者共同正犯犯意之聯絡，並
　　不限於事前已有協議，即僅於行為當時有明示或默示之共同
　　犯意聯絡者亦屬之。亦即共同正犯之意思聯絡，不限於事前
　　有所謀議，即於行為當時，基於相互之認識，以共同犯罪之
　　意思參與者，亦無礙於共同正犯之成立；而其共同實施犯罪
　　行為，在合同意思範圍以內，相互利用他人之行為，以達其
　　犯罪之目的，原不必每一階段行為均經參與，祇須分擔犯罪
　　行為之一部，即應對於全部所發生之結果共同負責，惟此仍
　　應以是否具「共同正犯之意思聯絡」而為認定，若自始至終
　　均無共同正犯之犯意，而所為亦屬構成要件以外之行為，則
　　自不得論以共同正犯。經查：
  １、共犯擄人勒贖部分
　　本案被告丙○○於本案所從事者，包括在台中市春水堂知悉
　　丁○○勒贖被害人甲○○之計劃，復介紹實際下手為擄人勒
    贖之乙○○予丁○○，而於九十二年十月二十六日下午，丁○○發現甲○○之賓士自用小客車停於台中市○○路與精誠
    路口時，即電請丙○○打電話連絡乙○○等人至台中市○○
    路與精誠路口，而丙○○亦幫忙打電話連繫乙○○前來，又
　　於九十二年十月二十六日晚間，乙○○通知已擄得甲○○後
　　，丁○○亦電請丙○○前至其住處搭載丁○○至林皇文住處
    鐵皮屋確認被綁之人是否甲○○，再於九十二年十月二十七
　　日中午，由乙○○電請丙○○駕車至林皇文住處搭載其外出
　　，以便乙○○在車上連絡付贖及取款事宜，而丙○○亦駕車
　　搭載乙○○，並由乙○○在車上連絡甲○○之配偶陳珮玟準
    備款項及付贖事宜，及連絡丁○○前去取款事宜，時間長達
    一個半至二個小時，被告所從事者，均係擄人勒贖構成要件
    以外之行為，而自被告於九十二年十月二十六日晚間搭載丁○○至林皇文住處鐵皮屋確認被綁之人是否甲○○後，即由
    丁○○自行與乙○○等人商討勒贖之細節，其則自行單獨離
　　去，及於事後亦僅取得由丁○○所交付，為渠等擄人勒贖所
    取得款項一千萬元中之二十七萬元，此數目顯然與共同正犯
    所應分得之贓款不成比例，故亦難認其確有與丁○○、乙○○、方于軍、林皇文等人係基於共同犯意之聯絡而為，故認
    被告丙○○僅係幫助犯而非共同正犯。
  ２、共犯槍砲部分
    被告於本院供稱：九十二年十月二十六日下午，乙○○他們
    去的時候，我沒有去，我不知道他們有拿槍來，也沒有看到
    乙○○三人將甲○○強押上車情形，而當天下午去吃飯時有
    經過公益路，有看到丁○○、方于軍、林皇文他們三人在講
    話，我就離開等語（本院卷第38、39頁）。經查，被告於警
　　詢、偵訊即供稱，並沒有看見阿順、小方、阿文持槍強押被
　　害人甲○○等語。而證人丁○○於本院證稱：我沒有看到乙○○、方于軍拿槍，我從來沒看到槍等語（本院卷第149頁
　　），則由丁○○告知被告丙○○欲綁架甲○○時，亦不可能
　　同時告知將持槍綁架甲○○一事。而就上開本院認定共同被
　　告方于軍、乙○○、林皇文三人持槍強押甲○○上車之九十
　　二年十月二十六日二十一時三十分許，在台中市○○路與精
　　誠路口之現場，亦無證據證明當時丙○○亦在現場目睹。再
　　就九十二年十一月七日二十三時三十分許，在臺中市○區○○路二段九十二號柏尼撞球場拘獲丙○○、方于軍、丁○○
    、乙○○時，扣有丙○○所使用之車牌8889－FX號BMW牌自
    小客車一部；並於翌日即九十二年十一月八日零時五十分許
    ，搜索丙○○所使用之上開車號8889－FX自用小客車，在該
    車內右前座椅背置物袋內，查扣上開德國制式四五手槍一支
    、子彈七顆及彈匣一只，在該車右後方腳踏板下扣得巴西制
     式九二手槍一枝、子彈十五顆及彈匣一只，雖係用以持槍
     擄走甲○○所用之槍彈，惟上開扣案之槍彈係方于軍所有
     ，亦據方于軍於前案自承在卷，並據證人乙○○於警詢證
     稱：槍是由方于軍提供給我的等語（92偵字第21657號卷第
　　 30頁），並為前案 (臺灣高等法院臺中分院93年上訴字第
     925號、最高法院94年度台上字第2148號判決）所是認，是
     無證據證明係被告丙○○所持有，更無證據證明被告丙○○知悉共同被告乙○○、方于軍二人係持上開槍彈綁架甲○○，或與渠等有何犯意聯絡及行為分擔之關係，從而此
     部分尚難認被告丙○○有共犯槍砲罪嫌。
  ３、共犯傷害部分
　　訊據被告亦堅決否認此部分犯行，辯稱：我載丁○○到林皇
　　文住處約十幾分鐘就走了，我沒有打甲○○或聽到甲○○被
　　打的聲音等語（本院卷第41頁），另丁○○於本院時具結證
　　稱：我與乙○○他們（共）四人都有打甲○○，但當時丙○○已經回去了等語（本院卷第145頁)；證人乙○○於本院亦
　　具結證稱：（你們打甲○○時，被告是否在場？）那時候被
    告已經離去了等語（本院卷第155頁），另在擄得甲○○之
    後，乙○○在車上亦有毆打甲○○一事，則因當時係由林皇
    文、方于軍與乙○○三人下手擄得甲○○後即上車，當時丙○○亦未在車上，則亦難認被告對此部分亦知情。而丁○○
    、乙○○二人於警詢時亦未證稱丙○○有共同毆打甲○○，
    或知悉甲○○有遭乙○○等人毆打一事，或與渠等有何犯意
    聯絡及行為分擔之關係，從而此部分亦難認被告有與丁○○
    、乙○○、方于軍、林皇文等人有共犯傷害罪嫌。
  ４、綜上所述，尚無積極證據足認被告丙○○有與同案被告丁○○、林皇文、乙○○、方于軍等人就擄人勒贖部分有犯意
    聯絡及行為分擔，亦無證據足認被告亦知悉同案被告丁○○
    、林皇文、乙○○及方于軍等人係持制式槍彈及有傷害甲○○而為擄人勒贖，此部分本應為無罪之諭知，惟因此部分（
    指持有槍砲及傷害部分）若成立，與被告上開幫助擄人勒贖
    犯行部分有牽連犯之裁判上一罪之關係，爰不另為無罪之諭
    知，併此敘明。
據上論斷，應依刑事訴訟法第二百九十九條第一項前段，刑法第
三十條第一項、第二項、第三百四十七條第一項、第三十七條第
二項，判決如主文。
中　　華　　民　　國　　94　　年　　9　　月　　7　　　日
　　　　　　　　　　刑事第十庭　　審判長法　官  郭瑞祥
                                        法　官  黃家慧
                                        法　官  黃炫中
以上正本證明與原本無異。
如不服本判決，應於收受送達後10日內向本院提出上訴書狀（應
附繕本）。
    　　　　　　　　　　　　　　　　　　書記官  王淑燕
中　　華　　民　　國　　94　　年　　9 　　月　　7 　　日
附錄論罪科刑法條
刑法第347條第1項
意圖勒贖而擄人者，處死刑、無期徒刑或七年以上有期徒刑。
因而致人於死者，處死刑、無期徒刑或十二年以上有期徒刑；致
重傷者，處死刑、無期徒刑或十年以上有期徒刑。
第一項之未遂犯罰之。
預備犯第一項之罪者，處二年以下有期徒刑。
犯第一項之罪，未經取贖而釋放被害人者，減輕其刑；取贖後而
釋放被害人者，得減輕其刑。
